臺灣高等法院刑事裁定
109年度聲再字第570號
再審聲請人
即受判決人  楊正烽



代  理  人  林永頌律師
            沈巧元律師
上列再審聲請人即受判決人因過失傷害案件，對於本院107年度
醫上更一字第1號，中華民國109年12月2日確定判決（本院107年
度醫上更一字第1號），聲請再審，本院裁定如下：
    主  文
再審及停止刑罰執行之聲請均駁回。
    理  由
一、聲請意旨略以：
  ㈠依刑事訴訟法第421條不得上訴於第三審法院之案件，經第二
    審確定有罪判決，如就足生影響於判決之重要證據漏未審酌
    者，亦得為受判決人利益聲請再審之規定，本件聲請再審理
    由如下：
  ⒈原確定判決認定被告未盡告知含類固醇眼藥水「應點用天數
    （用藥天數）」之義務，但被告每次看診皆有交付處方收據
    給自訴人，因處方收據上有記載眼藥水含類固醇及應使用天
    數，如記載3天份，即應點用3天，並無所謂解釋為至少點3
    天或至多點3天之空間，可認被告有告知眼藥水正確應使用
    天數。故原確定判決漏未審認處方收據之明確記載，以及未
    於理由中敘明為何不採醫審會0000000鑑定報告認依被告醫
    囑之用藥頻率與劑量，會導致眼壓上升機率極低之理由，已
    構成重要證據漏未審酌且足以影響判決結果。
  ⒉原確定判決認定被告、藥師汪宜沒有告知眼藥水應使用天數
    、如沒好就要回診等語，但證人呂欣芳、李駖嫺、汪宜證稱
    被告與藥師汪宜均有口頭為此告知，原確定判決認為呂欣芳
    、李駖嫺、汪宜證詞不可採之理由，皆有邏輯謬誤或與卷證
    不符，不採三位證人證詞之理由均屬無稽，而有重要證據漏
    未審酌且足以影響判決結果。　
　⒊原確定判決認定被告未告知類固醇眼藥水「每日應點次數」
    ，但林○○證稱被告有告知眼藥水是每日點2、3次，可證被告
    有告知每日應點用之次數。故原確定判決漏未斟酌上開證詞
    ，亦有重要證據漏未審酌且足以影響判決結果。
　⒋原確定判決認為甲○○只有配戴角塑片致眼睛癢痛時才會點眼
    藥水、並非持續點用眼藥水，因此並無用完藥水後停藥多日
    才回診，基此為認定被告沒有觸診之重要理由，但醫審會00
    00000鑑定報告已說明觸診檢查眼壓是合格方式，被告病歷
    縱未詳實記載是否有觸診，亦只是行政疏失，仍可以其他方
    式證明被告有盡醫療義務，被告已傳證人呂欣芳、李駖嫺、
    汪宜證明被告確有每次觸診檢查眼壓，又林○○證稱沒點藥水
    就不能戴角塑片、沒有紅腫也是早晩點兩次等語，因此依甲
    ○○平均約1個月回診1次，回診前應會把眼藥水點完而停藥多
    日，其因類固醇升高之眼壓於停藥後已回復正常，被告雖有
    觸診仍未能發現。故原確定判決漏未審酌上開證據即認定被
    告沒有觸診，顯然有重要證據漏未審酌且足影響判決結果。
  ⒌原確定判決認定甲○○之眼壓是長期持續升高，但眼科醫學會1
    06.2.17函已說明因類固醇引起眼壓急性升高，於停藥數日
    後眼壓就會回復正常等情，故甲○○回診時被告每次都有觸診
    檢查眼壓，仍可能無法發現眼壓曾經異常過，且甲○○因使用
    類固醇眼藥水，眼壓急速上升、停藥後立即回復正常，多次
    反覆後累積造成神經壞死，就結果而言也是慢性青光眼的一
    種，原確定判決不予函查眼科醫學會確認依甲○○病歷與用藥
    方式，是否可能為類固醇眼藥水引起眼壓急性升高以及停藥
    後眼壓立即回復正常，多次反覆造成神經壞死之情形，即相
    反認為甲○○眼壓是持續緩慢上升，沒有因停藥回復正常，基
    此為認定被告沒有觸診之重要理由，顯然有重要證據漏未審
    酌且足影響判決結果。
  ⒍原確定判決認定被告沒有觸診檢查甲○○眼壓，但甲○○觀心眼
    科病歷上有記載兩處「soft」觸診結果，可見被告確實有觸
    診檢查眼壓之事實，且證人呂欣芳、李駖嫺、汪宜證稱被告
    都有觸診檢查甲○○眼壓，部份有用機器測量甲○○眼壓，並非
    沒有檢查眼壓，原確定判決認為呂欣芳、李駖嫺、汪宜證詞
    不可採之理由，或有邏輯謬誤，或與卷證不符而錯認事實，
    不採三位證人證詞之理由均屬無稽。
  ⒎原確定判決認定被告沒有觸診測量眼壓，但被告每次看診甲○
    ○時，皆會以觸診方式檢查眼壓，並無未檢查眼壓之醫療過
    失，有證人呂欣芳、李駖嫺證詞、汪宜證詞可證，已如上述
    ，原確定判決卻未傳喚為證明被告長年看診「習慣」，對每
    個病人都會觸診檢查眼壓，不可能只有對甲○○沒有觸診檢查
    之證人侯富桂、林珮安，理由竟是與本件無關，其不予調查
    顯然未詳附理由，已有重要證據漏未審酌並足影響判決結果
    。
  ㈡依刑事訴訟法第420條第1項第6款有罪判決確定後，因發現新
    事實或新證據，單獨或與先前之證據綜合判斷，足認受有罪
    判決之人應受無罪、免訴、免刑或輕於原判決所認罪名之判
    決者，為受判決人之利益，得聲請再審及同條第3項之規定
    ，本件新證據如⒈至⒋（⒈函查中華民國眼科醫學會；⒉函查瀚
    霖眼科診所；⒊傳喚證人侯富桂、林珮安；⒋現場勘驗被告之
    眼科診所 ，詳如下所述）所述，並聲請⒈至⒍證據調查：
  ⒈函查中華民國眼科醫學會，說明：病人有發炎等情形而多次
    就診時，醫師每次給予含類固醇眼藥水，如病人每次都過量
    點含類固醇眼藥水用完，並非持續不間斷點用，此種情形造
    成眼壓上升，是否可能是急性的眼壓上升？如有過量點用含
    類固醇眼藥水後，停藥眼壓回復正常，多次反覆，是否會累
    積造成視神經萎縮，而在臨床上判定為慢性青光眼？倘病患
    於停用類固醇後數天，在回復正常眼壓下回診，此時醫生即
    便有測量眼壓，是否可能亦無法查得眼壓曾因使用類固醇而
    升高過？病患是否可能係因點用類固醇眼藥水後引發眼壓急
    性升高，但點完眼藥水停藥數日後眼壓回復正常，如此反覆
    多次後累積導致視神經萎縮，因而造成青光眼？臨床上，配
    戴角膜塑型片之病人，會出現視力模糊而無法量測到視力的
    常見原因，是否包括角膜受傷、水腫、疼痛眼睛無法張開等
    等？又病人眼壓高雖會造成視力模糊，但此是否非常見之視
    力模糊原因？是否可能同時眼壓正常但視力模糊？臨床上，
    眼科診所最常開給病人之原廠小容量眼藥水，容量是否皆為
    1瓶5毫升（ml）?前開最小容量眼藥水瓶之藥水容量，相當
    於可點幾滴眼藥水？如每日皆點用雙眼，每天點2至3次，每
    次點1至2滴，約可使用多久？是否可持續達約1個月之久？
    如含有類固醇之眼藥水，每日皆點用雙眼，每天點2至3次，
    每次點1至2滴，持續不間斷點用，並無中途停藥1段時間使
    眼壓得回復正常，亦即病人因類固醇造成之眼壓升高係不間
    斷地一直上升，如此用藥超過2年之後才出現慢性青光眼之
    結果，是否合理？抑或若病人如此不停用藥，通常經過更短
    時就會出現慢性青光眼之結果？
  ⒉函查瀚霖眼科診所，說明：看診治療病人甲○○時，是否曾開
    給含有類固醇之眼藥水作為處方用藥，頻率、次數為何？其
    每次回診時眼壓檢查結果為何？並請提供該病人完整病歷，
    如有開立類固醇之眼藥水、眼壓檢查結果，請特別標註。
  ⒊傳喚證人侯富桂、林珮安到庭作證，證明：被告診所通常看
    診病人之順序及過程為病人掛號後，大都會由助理先行帶領
    測量度數、眼壓、視力，其中，眼壓係以氣壓式儀器測量，
    之後才會給被告看診。被告看診時，「習慣」上每次都會用
    手指按壓病人之眼球，以觸診檢查眼壓。被告診所之藥師汪
    宜交付病人眼藥水時，都會一併交付處方收據，同時告知病
    人含類固醇眼藥水之用藥方式，如果醫囑指示要點用幾天，
    就會告知應點用幾天、幾天後沒好要回診等事實。
  ⒋至現場勘驗被告之觀心眼科診所，以證明被告診間狹小，掛
    號櫃台與藥師給藥處連接，與被告診間以及擺放測量視力、
    眼壓、度數機器的空間，彼此為連接之半開放空間，沒有設
    門且隔板為到頂，助理可以看到被告看診過程、可以聽到藥
    師給藥告知内容。
  ⒌傳喚證人呂欣芳、李駖嫺到庭作證證明被告更一審與其等接
    觸請求協助作證之經過，被告並未要求配合作證。被告確認
    證人記得本件個案後，有詢問其等為何記得甲○○之原因及甲
    ○○看診時有何特別事情發生，讓其等印象深刻等，才依據證
    人之回憶說明、撰狀聲請其等出庭作證。被告診所晚間診為
    16:30〜22:30共5小時，通常只有30-40個病人，該時段有2個
    助理、1個工讀生，且助理會於狹小診間内走動，不會因為
    過於繁忙致其等完全無法看到被告如何觸診病患、無法聽到
    藥師汪宜如何告知病患用藥。
  ⒍函調本件一審106.3.22開庭筆錄光碟以確認該次庭期筆錄第9
    頁記載被告陳稱本件沒有使用氣壓式的方法檢測等語，是否
    為被告當時之完整陳述，亦或係經過整理而並非被告真實本
    意。
  ㈢如前所述，本件顯然有漏未審酌重要證據之情形，亦有新證
    據，致原確定判決有誤，而構成開始再審之要件，職故，如
    鈞院准許本件開始再審，請准裁定停止刑罰之執行。
二、按刑事訴訟法第420條第1項第6款關於得為再審之原因規定
    ，雖修正為「因發現新事實或新證據，單獨或與先前之證據
    綜合判斷，足認受有罪判決之人應受無罪、免訴、免刑或輕
    於原判決所認罪名之判決者」，並增列第3項：「第一項第
    六款之新事實或新證據，指判決確定前已存在或成立而未及
    調查斟酌，及判決確定後始存在或成立之事實、證據」，但
    仍須以該所稱的新事實或新證據，確實足以動搖原確定判決
    所認定的犯罪事實，亦即學理上所謂的確實性(或明確性、
    顯著性)要件，必須具備，方能准許再審。而聲請再審案件
    之事證，是否符合此項要件，其判斷，當受客觀存在的經驗
    法則、論理法則所支配，並非聲請人任憑主觀、片面自作主
    張，就已完足。故倘聲請人所主張之新事實或新證據，若自
    形式上觀察，根本與原判決所確認之犯罪事實無何關聯，或
    單獨或與先前之證據綜合判斷，無法產生合理懷疑，不足以
    動搖原確定判決所認定之事實者，或對判決確定前已存在且
    已審酌之證據、事實，自為不同之評價，當然無庸贅行其他
    無益之調查，即不能據為聲請再審之原因，自無准予再審之
    餘地（最高法院105年度台抗字第55號、第152號、第356號
    、第404號裁定意旨參照）。至刑事訴訟法第421條關於不得
    上訴於第三審法院之案件，就足以影響判決之重要證據漏未
    審酌，得聲請再審之規定，雖未同時配合修正，且和上揭新
    事證之規範文字不同，但涵義實則無異，應為相同之解釋。
    末按證據之取捨，法院有自由判斷之職權，倘被害人、證人
    、或被告之陳述有部分前後不一致，或相互間有所歧異時，
    究竟何者為可採，何者為不足採，法院原得本其自由心證予
    以斟酌取捨。原審採用不利於被告之供述為判決之基礎，而
    捨棄不採彼等所為有利於被告之供述，若無違經驗法則或論
    理法則，雖原判決未敘明捨棄不採彼等所為有利於被告供述
    之理由，亦顯然於判決之結果無影響，自不容任意指為違法
    （最高法院78年度台上字第104號裁判意旨參照）。
三、經查：
  ㈠本院依調查證據之結果，認自訴人林○○、成○係甲○○父母，再
    審聲請人即受判決人（下稱「聲請人」）楊正烽則為址設臺
    北市○○區○○路0段000號1樓之觀心眼科診所醫師，為從事醫
    療業務之人。緣甲○○於民國102年2月15日至觀心眼科診所就
    診後，甲○○在楊正烽建議下自102年2月18日開始配戴角膜塑
    型片進行近視矯正，而甲○○於就診期間因其角膜時常有發癢
    、紅腫、發炎、甚至破皮之情事，楊正烽遂於107年度醫上
    更一字第1號判決（下稱原確定判決）附表所示時間，開立
    如該附表所示含有類固醇之眼藥水（共19次），供甲○○治療
    、緩解前開症狀，以配合配戴角膜塑型片使用，詎楊正烽明
    知含有類固醇之眼藥水於長期使用下，恐造成患者眼壓升高
    ，進而導致青光眼，而依當時情形並無不能注意之情形，竟
    疏未注意及此，未囑咐甲○○及陪同看診之林○○，關於其所開
    立前揭含有類固醇眼藥水之正確使用期間、劑量，復未告知
    長期點用含類固醇眼藥水恐造成眼壓升高進而導致青光眼之
    相關副作用，致林○○、甲○○等人，均誤認楊正烽所開立上揭
    眼藥水僅為一般治療用眼藥水，而於甲○○有前開症狀時即持
    續點用，且楊正烽於看診時，亦應注意甲○○於使用含有類固
    醇眼藥水期間，恐有眼壓升高情事，於無不能注意之情形下
    ，亦疏未詳實測量甲○○之眼壓，致甲○○因長期使用含有類固
    醇之眼藥水，導致其眼壓逐漸升高，而罹有慢性青光眼，致
    其受有左眼視力喪失、右眼僅餘微弱視力（左眼為無光感小
    於0.01，矯正視力右眼0.2）之重傷害。核聲請人所為係犯
    修正前刑法第284條第2項後段之業務過失傷害致重傷罪，並
    判處有期徒刑6月，如易科罰金，以新臺幣3,000元折算1日
    ，有原確定判決1份在卷可稽。
  ㈡關於本件有足生影響於判決之重要證據漏未審酌者之刑事訴
    訟法第421條部分（另參本院110年1月20日訊問筆錄、新附
    表二及附表三，本院卷一第425至428、453至461、559至567
    頁）：
  ⒈關於聲請意旨一、㈠、⒈⒉⒊：
  ⑴原確定判決已敘明對照觀心眼科診所處方收據，收據上用法
    及用量雖記載「日3」，惟此究係至少或至多點用3日，已係
    有疑。況病患取得處方收據後並未詳閱內容，與常情無違，
    另參照證人汪宜所證，已徵其就本件交付藥物予甲○○等人實
    際情狀，已不復記憶。又依前開處方收據所示暨證人蔣惠欣
    另案民事訴訟所證，對照汪宜證詞，可知汪宜並未察覺前開
    處方收據記載醫師與看診醫師不同之情，已難認其有詳閱處
    方收據內容。另依汪宜所證，亦見其未詳閱藥水仿單內容，
    以及依汪宜所陳，顯見觀心眼科診所僅有1名藥師且汪宜每
    日均提早離去，則觀心眼科診所晚間營業時藥師得否將正確
    用藥次數、方式及相關副作用告知病患，顯然有疑。此外，
    汪宜受雇於觀心眼科診所，所為陳述事涉有無盡責，證詞是
    否全無偏頗之情，殊非無疑，是難徒以汪宜證詞，逕認本件
    確有告知甲○○、林○○含有類固醇之前開眼藥水，僅得使用3
    日或7日之情（以上詳見原確定判決理由欄二、㈢、⒋⒌）。
  ⑵本院復考量呂欣芳於審理中證稱：藥師告訴病人用幾天，用
    完幾天之後停用，沒有好要給醫師看診，以及李駖嫺證稱有
    在櫃臺聽過藥師對病人說含類固醇藥水點幾天，幾天以後如
    果沒有好要回診等語（以上見再證5，本院卷一第265、281
    頁），均未表明病人為何人，無從遽認所證病人為李○紜，
    且縱認渠等證詞所指病人為甲○○，然親自給藥水予甲○○等人
    之藥師汪宜已不復記憶交予時實際情狀，已如上述（另參再
    證6，本院卷一第297頁），何以旁人呂欣芳、李駖嫺記憶猶
    存，得為上開肯定有告知之證詞？又原確定判決並非僅以聲
    請人前於第一審暨本院前審審理時均未提及林○○不常進入診
    間之事，係直至原審審理時始首度提及前情為由，即尚有衡
    酌呂欣芳、李駖嫺至原審證述距其等離職起均已逾6年之久
    ，其等豈能就甲○○特別有所記憶，尤以2人所證情節近乎全
    然吻合，更與聲請人出具之辯護狀描述情節亦係相符，已與
    常情有違。證人呂欣芳、李駖嫺至原審證述前尚與聲請人碰
    面，聲請人更拿甲○○病歷供2人觀視，其等證詞是否受到聲
    請人影響，已非無疑；依證人呂欣芳所言觀心眼科診所有2
    名助理及1位工讀生，彼此分工於櫃檯掛號收費、診間量測
    眼壓，則聲請人建議甲○○不要繼續配戴，惟甲○○及林○○仍想
    要繼續戴，此情理應僅有證人呂欣芳、李駖嫺其中1人在場
    見聞，2人竟俱為全然相同陳述，更顯有疑等情，始未予採
    納證人呂欣芳、李駖嫺於原審審理時所為藥師交付病患含類
    固醇藥水時均會告知用幾天即要停用之證詞（見原確定判決
    理由欄二、㈢、⒍⒎）。再者，細譯證人林○○證詞，係就藥品
    處方箋記載藥水是每日點2、3次，醫生有口頭上這樣提醒或
    說明之問題，答稱「有」後，再解釋醫生是說「有眼睛癢的
    話」就是早上點跟晚上點等語（見再證11，本院卷一第362
    頁），則證人林○○是否確曾證稱聲請人有告知眼藥水是「每
    日」點2、3次，實非無疑，且原確定判決係認定聲請人於開
    立含有類固醇眼藥水時，未詳實告知正確之使用方式、時間
    暨使用類固醇眼藥水之風險與後遺症（見原確定判決理由欄
    二、㈢），並非認定聲請人看診時未口頭上提醒或說明每日
    應點用次數。末者，原審依調查證據之結果，認定甲○○因長
    期使用聲請人所開立含類固醇眼藥水，致「眼壓逐漸升高」
    ，而罹有慢性青光眼，已如前述，原審亦已詳述認定之理由
    （見原確定判決理由欄二、㈠至㈦、㈨），尚無違經驗法則或
    論理法則，原審前開認定，自與醫審會0000000鑑定報告依
    聲請人醫囑用量與頻率，「會導致眼壓上升機率極低」之意
    見相左，而未採納該意見。
  ⑶故聲請意旨一、㈠、⒈主張原確定判決漏未審認處方收據之明
    確記載（見再證2）、原確定判決未敘明為何不採醫審會000
    0000鑑定報告（見再證3）認依聲請人醫囑用量與頻率，會
    導致眼壓上升機率極低之理由云云，無非係就原確定判決已
    審酌之處方收據，自為不同評價，且原確定判決詳述認定聲
    請人犯罪之理由，尚無違經驗法則或論理法則，則參照前揭
    實務見解意旨，原確定判決未敘明不採醫審會0000000鑑定
    報告認依聲請人醫囑會導致眼壓上升機率極低之理由，顯然
    於判決之結果無影響，自不容任意指為違法。聲請意旨一、
    ㈠、⒉主張原確定判決認為證人呂欣芳、李駖嫺證詞（以上見
    再證5）、證人汪宜證詞（見再證6）不可採之理由均屬無稽
    （另參附表三，見本院卷一第453至461頁）云云，亦係就原
    確定判決已審酌之證人呂欣芳、李駖嫺、汪宜證詞，自為不
    同評價，至於主張林○○不常進診間，並非原審才首次提出（
    見再證13，本院卷一第381頁，以及附表三，本院卷一第455
    頁），並不足以認應採納證人呂欣芳、李駖嫺前揭證詞而影
    響於原確定判決。聲請意旨一、㈠、⒊主張原確定判決漏未斟
    酌證人林○○證稱聲請人有告知眼藥水是每日點2、3次（見再
    證11）云云，惟縱使證人林○○有為此之證詞，惟醫師交付含
    類固醇之舒眼康、視寧等藥水時，應告知用藥天數及相關副
    作用，自難以被告有告知每天應使用次數，逕推斷被告有盡
    告知含類固醇眼藥水應點用天數（用藥天數）之義務，況聲
    請人以證人林○○為上述之證詞係為計算一瓶眼藥水每次點用
    2、3次至多能點之天數，藉此推斷甲○○回診之際，應已停藥
    數日，致眼壓回復正常，被告無法察覺眼壓無異常過之情形
    云云，已與原確定判決之認定無涉，已如前述，則此證詞不
    足以動搖原確定判決認定之事實，並非足生影響於原確定判
    決之重要證據。是前開聲請意旨，均非可採。
　⒉關於聲請意旨一、㈠、⒋：
  ⑴原確定判決已敘明稽之證人林○○於本院前審審理時證稱甲○○
    配戴角膜塑型片後眼睛常會過敏、紅腫，本來聲請人是說3
    個月後回診，但甲○○戴角膜塑型片時因有過敏、紅腫，所以
    聲請人交代眼睛癢的話就點眼藥水，眼藥水點完後我們就會
    帶甲○○回診，順便拿眼藥水。看診這2年甲○○點眼藥水就是1
    天2次，除非紅腫情況下，才會依聲請人指示點3次，而每瓶
    眼藥水大約是點1個月等語，可知證人林○○雖有提及天天點
    眼藥水之情，惟細繹前詞可知係證稱因甲○○配戴角膜塑型片
    時經常會眼睛癢甚至眼睛腫，於此情形下即需點用眼藥水，
    已徵證人林○○之意，係指甲○○眼睛因配戴角膜塑型片經常造
    成眼睛癢、紅腫，於此種情形即會點用眼藥水，而非甲○○眼
    睛並無異狀、不適，仍持續點用眼藥水；況若甲○○眼睛並無
    任何發癢或紅腫，衡諸常理，又豈有仍點用眼藥水之必要，
    堪認證人林○○前開所陳僅係表明甲○○於配戴角膜塑型片近2
    年期間，因甲○○經常眼睛不適而需長期、持續點用眼藥水而
    已，以及證人呂欣芳於原審審理時證稱我有替甲○○量測眼壓
    、度數及視力，且確實有用機器替她量測眼壓云云；證人李
    駖嫺於原審審理時證述我有印象替甲○○測量眼壓，在我離職
    前甲○○有就診約8、9次，印象中有3、4次是用機器測量云云
    ，惟稽之聲請人於第一審審理時係辯稱因甲○○眼角膜經常受
    傷，故其未曾以氣壓式眼壓機檢測方式檢測，而是使用觸診
    方式云云，此辯詞核與證人呂欣芳、李駖嫺所證情節，已有
    歧異，是難遽採證人呂欣芳、李駖嫺前揭證詞（見原確定判
    決理由欄二、㈣、⒉以及二、㈥、⒈）。
  ⑵本院復考量林○○固證稱甲○○沒有點眼藥水而戴角塑片的話就
    會眼睛癢、就會沒辦法戴角膜塑型片，然另就藥品處方箋記
    載藥水是每日點2、3次，醫生有口頭上這樣提醒或說明之問
    題，證稱「有」後，再解釋「他是說如果」甲○○沒有紅腫的
    話，就是早上點跟晚上點等語（見再證11，本院卷一第353
    、362頁），則此節聲請意旨認為林○○證稱沒有紅腫也是早
    晚點兩次，並以此判斷甲○○「實際」點眼藥水情形，容有誤
    會，此節聲請意旨進而主張因此依甲○○平均約1個月回診1次
    ，回診前應會把眼藥水點完而停藥多日，其因類固醇升高之
    眼壓於停藥後已回復正常，自非可採。
  ⑶故觸診檢查眼壓，縱如醫審會0000000鑑定報告（見再證7）
    所言是合格方式，然此節聲請意旨以原確定判決已敘明難遽
    採之證人呂欣芳、李駖嫺前揭證詞，以及以誤會證人林○○前
    揭證詞後所為之判斷，主張依甲○○平均回診次數，回診前應
    會把眼藥水點完而停藥多日，甲○○因類固醇升高之眼壓於停
    藥後已回復正常，聲請人雖有觸診仍未能發現云云，亦非可
    採。
  ⒊關於聲請意旨一、㈠、⒌：
　⑴原確定判決已敘明甲○○係因長期使用含類固醇眼藥水，導致
    罹有慢性青光眼，已如前述，又因類固醇引起之眼壓升高，
    通常需要幾周到幾個月期間，且所謂慢性青光眼即係指眼壓
    上升速度較為緩慢，由此得以知悉若係因類固醇引發之慢性
    青光眼，於通常狀況下患者眼壓係長期、持續性緩慢升高，
    而稽之證人林○○於本院前審審理時證稱最後回診時甲○○量左
    眼的視力拿很近都看不到了等語，參照甲○○病歷資料可知10
    3年10月3日量測視力時左眼視力僅有0.02，且於同年11月28
    日、12月26日暨104年2月6日時左眼均無量測視力紀錄，並
    於103年12月26日該次就診係有視力模糊之記載，該等情狀
    核與林○○前開證稱相符，衡酌類固醇引起之慢性青光眼，既
    係眼壓長期持續升高，甚需時數月，而甲○○左眼視力自103
    年10月3日起即僅有0.02，且嗣後多次無法量測視力，更有
    模糊、看不清之紀錄，復於104年2月23日即經臺大醫院診斷
    ，罹有青光眼而左眼視力喪失，基此即可推知於103年10月
    間，甲○○左眼眼壓已因長期使用類固醇藥水而有緩慢逐漸升
    高之情事，則苟聲請人於該段期間係有量測眼壓，豈會未發
    現甲○○眼壓逐漸升高，甚者，依聲請人所辯眼壓正常時不會
    記載，有記載時通常為看診時有特殊狀況，然衡酌甲○○至觀
    心眼科診所看診，係為了矯正視力、抑制近視度數快速加深
    ，且於102年2月中即至診所看診，惟於就診1年多後左眼裸
    視視力僅有0.02，甚更有接連數月沒法測試左眼視力，情況
    豈非特殊，誠若聲請人確有量測眼壓，理應就測量眼壓部分
    詳實記載於病歷中，堪認聲請人於前開期間並無確實量測眼
    壓至明，並因此審酌認聲請人所陳鑑定之前提事實已不存在
    ，自無必要送請眼科醫學會鑑定苟眼壓因停點用類固醇眼藥
    水而下降，因而檢測時眼壓正常，嗣後再因點用類固醇眼藥
    水導致眼壓上升，如此循環是否會造成視神經傷害累積，亦
    屬慢性青光眼（見原確定判決理由欄二㈡、二㈣⒋、二㈦⒌）。
  ⑵故此節聲請意旨主張眼科醫學會106.2.17函（見再證8）已指
    出因類固醇引起眼壓急性升高，於停藥數日後眼壓就會回復
    正常，故甲○○回診時聲請人可能無法發現，原確定判決未依
    聲請人聲請函查眼科醫學會確認依甲○○病歷與用藥方式，是
    否可能為類固醇眼藥水引起眼壓急性升高以及停藥後眼壓立
    即回復正常，多次反覆造成神經壞死（見再證9、10），即
    相反認為甲○○眼壓是持續緩慢上升，沒有因停藥回復正常，
    基此認定聲請人沒有觸診，有重要證據漏未審酌且足影響判
    決結果云云，係就原確定判決已敘明認定理由，且已審酌之
    甲○○因長期使用含類固醇眼藥水導致慢性青光眼，聲請人並
    無確實量測眼壓等事實，自為不同評價，從而指摘原確定判
    決不予函查眼科醫學會有重要證據漏未審酌且足影響判決結
    果，並非可採。
  ⒋關於聲請意旨一、㈠、⒍⒎：
  ⑴原確定判決已敘明稽之甲○○病歷資料以觀，於102年9月6日、
    103年8月22日上有「soft」之記載，就此聲請人辯稱「soft
    」之記載即係指經其以手指觸診後，因甲○○眼球為軟亦即眼
    壓不高下所為之記載，足以認定聲請人均有量測眼壓云云，
    惟縱聲請人所辯「soft」之記載係量測眼壓所為之記載，且
    誠如林○○陳稱甲○○就診之初確有經機器量測眼壓1、2次，亦
    僅得證明聲請人於就診期間曾有替甲○○量測眼壓，尚難據此
    認定聲請人每次看診甲○○均有確實量測眼壓（見原確定判決
    理由欄二、㈣、⒊）。
  ⑵本院復考量如前述原確定判決已敘明證人呂欣芳於原審審理
    時證稱我有替甲○○量測眼壓、度數及視力，且確實有用機器
    替她量測眼壓云云；證人李駖嫺於原審審理時證述我有印象
    替甲○○測量眼壓，在我離職前甲○○有就診約8、9次，印象中
    有3、4次是用機器測量云云，惟稽之聲請人於第一審審理時
    係辯稱因甲○○眼角膜經常受傷，故其未曾以氣壓式眼壓機檢
    測方式檢測，而是使用觸診方式云云，此辯詞核與證人呂欣
    芳、李駖嫺所證情節，已有歧異，是難遽採證人呂欣芳、李
    駖嫺前揭證詞（另見原確定判決理由欄二、㈣、⒉），且證人
    汪宜就回診應該一定會量眼壓之證述，已於同次作證，澄清
    為每次回診應該會有量眼壓是我的推論，因為我已經不記得
    這個女孩子的樣子（見再證6，本院卷一第308、311頁）。
  ⑶故聲請意旨一、㈠、⒍主張眼科病歷有記載兩處「soft」觸診
    結果（見再證1），可見聲請人確實有觸診檢查眼壓，且證
    人呂欣芳、李駖嫺、汪宜證稱聲請人都有觸診檢查甲○○眼壓
    ，指摘原確定判決認為證人呂欣芳、李駖嫺證詞（以上見再
    證5）、證人汪宜證詞（見再證6）不可採之理由均屬無稽（
    另參附表三，見本院卷一第453至461頁）云云，係就原確定
    判決已審酌之證人呂欣芳、李駖嫺證詞，自為不同評價，至
    於證人汪宜每次回診應該會有量眼壓之證詞既屬推論，自不
    足以認應採納證人汪宜證稱聲請人都有觸診檢查甲○○眼壓而
    影響於原確定判決。聲請意旨一、㈠、⒎主張如上述聲請人看
    診甲○○時皆會觸診檢查眼壓，有證人呂欣芳、李駖嫺證詞（
    以上見再證5）、汪宜證詞（見再證6）可證，原確定判決未
    依聲請人聲請傳喚證明聲請人長年看診習慣，不可能只對甲
    ○○沒有觸診檢查之證人侯富桂、林珮安（見再證9）云云，
    亦因而非有重要證據漏未審酌並足影響判決結果。是前開聲
    請意旨，均非可採。
  ㈢關於本件有發現新事實或新證據之刑事訴訟法第420條第1項
    第6款部分（另參本院110年1月20日訊問筆錄、刑事再審補
    充理由暨證據調查聲請狀、刑事再審補充理由續一暨證據調
    查聲請二狀，本院卷一第425至428、436至441、546、549至
    556、559至567頁）：
  ⒈聲請意旨一、㈠、⒌係就原確定判決已敘明認定理由，且已審
    酌之甲○○因長期使用含類固醇眼藥水導致慢性青光眼，聲請
    人並無確實量測眼壓等事實，自為不同評價，從而指摘原確
    定判決不予函查眼科醫學會有重要證據漏未審酌且足影響判
    決結果，並非可採，已如前述，是聲請意旨一、㈡、⒈主張之
    函查眼科醫學會，並非新證據，且無調查必要。
  ⒉原確定判決已敘明聲請人聲請函查瀚霖眼科診所，請該診所
    提供甲○○就診時病歷暨詢問是否曾開立含類固醇藥水，惟觀
    之聲請人所提甲○○於瀚霖眼科就診病歷資料，可知甲○○101
    年12月24日就診後至104年2月23日遭臺大醫院診斷罹有慢性
    青光眼長達逾2年期間，均未曾在該眼科就診，是甲○○罹患
    青光眼，顯與甲○○於該診所就診情形無涉，自無調查必要。
    甚依甲○○前開病歷資料所示，反見就眼壓測量數據均有詳實
    記載，且甲○○先前在該診所就診時皆係以氣壓式眼壓器進行
    測量，亦見聲請人於第一審審理時辯稱因孩童較無法配合氣
    壓式眼壓器方式測量，故本件皆以觸診進行測量，核屬可議
    （見原確定判決理由欄二、㈦、⒉）。是聲請意旨一、㈡、⒉主
    張之函查瀚霖眼科診所並提供甲○○全部病歷，並非新證據，
    且無調查必要。
  ⒊聲請意旨一、㈠、⒎主張聲請人看診甲○○時皆會觸診檢查眼壓
    ，有證人呂欣芳、李駖嫺及汪宜之證詞可證，原確定判決未
    依聲請人聲請傳喚證明聲請人長年看診習慣，不可能只對甲
    ○○沒有觸診檢查之證人侯富桂、林珮安云云，並非有重要證
    據漏未審酌並足影響判決結果，已如前述，且原確定判決已
    敘明聲請人聲請傳喚證人侯富桂、林珮安，惟縱證人侯富桂
    、林珮安均證稱聲請人有對其等進行眼壓檢測，與聲請人於
    甲○○就診時是否均有量測眼壓核屬二事，而無必然關係，甚
    者，原審係綜合長期點用含類固醇眼藥水，需長時間點用始
    會造成眼壓上升，且眼壓係持續、緩慢及逐漸上升之相關醫
    療經驗、智識，參酌證人林○○之證述，暨甲○○病歷顯現左眼
    視力甚為低下，且有數次無法量測視力，嗣左眼旋因罹患慢
    性青光眼而失明之相關卷證資料，認甲○○眼壓應係緩慢、持
    續升高，對照其病歷並無任何眼壓異常紀錄，進而認定聲請
    人並無詳實就甲○○進行眼壓測量，原審既係基於甲○○個人病
    歷資料、本件病症、中華民國眼科醫學會鑑定意見等證據資
    料，綜合為個案認定，認聲請人前開聲請傳喚之證人與本案
    無涉，核無調查必要（見原確定判決理由欄二、㈦、⒋）。是
    聲請意旨一、㈡、⒊主張之證人侯富桂、林珮安，並非新證據
    ，且無調查必要。
  ⒋原確定判決已敘明辯護人辯稱觀心眼科診所診療間、量眼壓
    機器所在處及領藥櫃檯空間相連，故助理得見聞聲請人為病
    患進行觸診，堪認證人呂欣芳及李駖嫺證詞非虛云云，雖據
    聲請人提出診所照片為證，惟遑論依該等照片所示，可知測
    量眼壓機器與聲請人診療室暨掛號、領藥櫃檯，並非同在一
    處，甚者，稽之證人呂欣芳於原審審理時所證，該診所助理
    甚為忙碌，況助理忙於自身職務，又豈有閒暇注意、了解他
    人進行業務時之情事，因而指駁辯護人前開辯詞（見原確定
    判決理由欄二、㈥、⒉）。是聲請意旨一、㈡、⒋主張之現場勘
    驗觀心眼科診所，未能改變原確定判決對辯護人所辯助理得
    見聞聲請人為病患進行觸診等詞之指駁，未能認證人呂欣芳
    及李駖嫺證詞可採，不足以動搖原確定判決認定之事實，並
    非新證據，且無調查必要。
  ⒌聲請意旨一、㈠、⒉主張原確定判決認為證人呂欣芳、李駖嫺
    證詞不可採之理由均屬無稽，係就原確定判決已審酌之證人
    呂欣芳、李駖嫺、汪宜證詞，自為不同評價，以及聲請意旨
    一、㈠、⒍主張證人呂欣芳、李駖嫺證稱聲請人都有觸診檢查
    甲○○眼壓，指摘原確定判決認為證人呂欣芳、李駖嫺證詞不
    可採之理由均屬無稽，亦係就原確定判決已審酌之證人呂欣
    芳、李駖嫺證詞，自為不同評價，均非可採，已如前述。是
    聲請意旨一、㈡、⒌主張再行傳喚證人呂欣芳、李駖嫺到庭作
    證，經核並無必要。
  ⒍原確定判決已詳列並分述認定聲請人於甲○○就診期間，並未
    詳實測量眼壓之證據與理由（見原確定判決理由欄二、㈣）
    ，並非僅以聲請人辯稱無以機器測量甲○○眼壓不可採為憑。
    是聲請意旨一、㈡、⒍聲請函調本件一審106.3.22開庭筆錄光
    碟以確認聲請人有無陳稱本件沒有使用氣壓式的方法檢測等
    語，核無必要。
  ⒎具體個案間常因訴訟進行時、空背景互異等諸多因素，卷存
    所得調查事證亦諸多不同，致法官因此形成不同心證，尤其
    民事事件勝敗常取決於舉證責任分配，而刑事案件對於被告
    有利之事項，法院得依職權調查，刑事審判為獨立訴訟，不
    受民事判決之拘束，參以聲請意旨一、㈡、⒊主張之證人侯富
    桂、林珮安，並非新證據，且無調查必要，已如前述，是聲
    請人另以他案民事訴訟證人侯富桂、林珮安作證後於該案補
    充之上訴理由，作為刑事再審補充理由（見刑事再審補充理
    由續二暨證據調查聲請狀三狀（含再證17、18、19），見本
    院卷二第3至23頁），並不足以動搖原確定判決認定之事實
    。又聲請意旨一、㈡、⒉主張之函查瀚霖眼科診所並提供甲○○
    全部病歷，並非新證據，且無調查必要，已如前述，是聲請
    人以甲○○於瀚霖眼科診所之病歷（見再證21，本院卷二第58
    頁，以及刑事再審補充理由續三狀，本院卷二第77至82頁）
    為據，陳述之意見及說明之訊息（見再證20，本院卷二第59
    至63頁，以及前揭續三狀），並未足以動搖原確定判決認定
    之事實，均非可採。
四、綜上，聲請意旨一、㈠不符合刑事訴訟法第421條「就足生影
    響於判決之重要證據漏未審酌」之要件；聲請意旨一、㈡，
    以及前揭刑事再審補充理由、陳述之意見、說明之訊息，不
    符合刑事訴訟法第420條第1項第6款「發現新事實或新證據
    」之要件。從而，本件再審之聲請，為無理由，應予駁回，
    至聲請意旨一、㈢請准裁定停止刑罰之執行，亦併予駁回。
據上論斷，依刑事訴訟法第434條第1項，裁定如主文。
中　　華　　民　　國　　111 　年　　3 　　月　　11　　日
　　　　　　      刑事第七庭  審判長法　官  孫惠琳
　　　　　　　　　　　　　　　　　  法　官  王惟琪
　　　　　　　　　　　　　　　　　  法　官  連雅婷
以上正本證明與原本無異。
不得抗告。
                                    書記官  潘文賢
中　　華　　民　　國　　111 　年　　3 　　月　　14　　日